【裁判字號】    90,上易,126
【裁判日期】    900308
【裁判案由】    恐嚇等
【裁判全文】
臺灣高等法院臺南分院刑事判決                九十年度上易字第一二六號  黎股
      上  訴  人
      即  被  告  乙  ○  ○
      指定辯護人  本院公設辯護人  丙  ○  ○
右上訴人因恐嚇等案件，不服臺灣臺南地方法院八十九年度訴字第一０一三號中華民
國八十九年十二月五日第一審判決（起訴案號：臺灣臺南地方法院檢察署八十九年度
營偵字第八八八號），提起上訴，本院判決如左：
      主      文
原判決撤銷。
乙○○以強暴使人行無義務之事，處有期徒刑伍月；又連續傷害人之身體，處有期徒
刑陸月，如易科罰金，均以佰元折算壹日，應執行有期徒刑玖月，如易科罰金以
佰元折算壹日。
被訴恐嚇危害安全部分無罪。
      事      實
一、乙○○與甲○○為夫妻關係，雙方因感情不睦而分居。乙○○於民國八十九年六
    月七日凌晨一時許，雇用不知情之張榮惠所駕計程車至臺南縣學甲鎮美豐里甲○
    ○外公住處，載甲○○外出。上車後，乙○○即吩咐張榮惠將車開往臺南縣學甲
    鎮中洲墓地，待計程車抵達該墓地時，乙○○要求甲○○下車談判，因甲○○拒
    絕下車，乙○○遂以強暴之手段，強拉甲○○之頭髮使甲○○不得已而隨之下車
    ，乙○○並強拉甲○○至該處墓地內，使甲○○行無義務之事。在墓地內，乙○
    ○質問甲○○為何不回家？為何要離婚？因薛女回答令乙○○不快，乙○○乃基
    於傷害薛女身體之概括犯意，在該墓地內徒手推打薛女，使薛女受有右頸部六乘
    二公分擦傷、左上臂六乘零點二公分瘀斑、右耳部零點一乘零點二公分擦傷之傷
    害。約一小時後，乙○○又以電話請張榮惠開車將其二人載回乙○○位於台南縣
    學甲鎮一秀里一秀一六八號之住處，回到住處後，雙方又因離婚問題發生爭執，
    乙○○復承前傷害之概括犯意，以單手掐住甲○○之脖子，使甲○○受有右頸部
    八乘六公分瘀斑之傷害。
二、案經被害人甲○○訴由臺南縣警察局學甲分局報請臺灣臺南地方法院檢察署檢察
    察官偵查起訴。
      理      由
一、訊據上訴人即被告乙○○坦承至墓地時有拉告訴人甲○○下車、在墓地曾毆打甲
    ○○，回家之後亦有把手放在甲○○的脖子等情，惟否認回家之後有掐甲○○脖
    子之傷害犯行。查右揭犯罪事實，除告訴人指被告於回家後，以雙手掐告訴人脖
    子外，業據告訴人指訴綦詳，且有診斷證明書及病歷在卷可稽。依卷附診斷證明
    書所載，頸部瘀斑僅出現在右頸部，被告亦自承以單手掐住告訴人下巴，然若真
    以手掐下巴，斷不致於頸部造成瘀斑，應係以手掐頸部所造成，且係單手掐頸部
    ，始有右頸部瘀斑。告訴人所指係雙手掐頸部及被告所辯單手掐下巴均不足取。
    被告上開傷害犯行已堪認定。又車抵墓地旁，告訴人不願下車，為被告所自承，
    被告雖稱僅係拉告訴人手，使其下車云云，然告訴人稱，被告係拉伊頭髮，使伊
    下車；證人張榮惠於警訊亦稱，被告係拉告訴人頭髮令告訴人下車等語。足見被
    告係以拉告訴人頭髮方式令告訴人下車。又被告於告訴人下車後，係以手搭在告
    訴人肩部使告訴人與之前行，為被告所自承，亦與告訴人所指被告拉伊手向墓地
    走去等語尚相符合，被告以強暴使告訴人行無義務之事之犯行亦堪認定。
二、被告於八十九年六月七日深夜自墓地回家後，雖有單手掐甲○○脖子，惟經原審
    函行政院衛生署新營醫院，該院回函「脖子有勒痕，頸骨無受傷，無法判定當時
    案發時有無窒息現象」等語，是由甲○○頸部受傷情形觀之，並無法即認定被告
    有殺人之犯意。再查，告訴人與被告感情不睦，已有多次爭執，而被告經常在與
    甲○○吵架時，會掐甲○○脖子乙節，亦據甲○○陳述明確。被告既有於與甲○
    ○吵架時掐其脖子之習慣，而自當日甲○○受傷情形觀之，復無法認定被告有置
    告訴人於死之犯意，應認被告當時只有傷害告訴人之犯意，公訴人就該被告回家
    之後以手掐甲○○脖子犯行，認係犯刑法第二百七十一條第二項、第一項之殺人
    未遂罪，尚有未洽，此部分起訴法條，應予變更。
三、核被告所為，係犯刑法第三百零四條第一項、第二百七十七條第一項之罪，兩次
    傷害犯行，均係為爭執雙方感情問題而引起，且時間緊接，犯罪構成要件相同，
    顯係基於概括犯意而為，應依連續犯之規定論以一罪，併加重其刑。又被告係因
    爭吵中，氣憤始出手打告訴人，並非強拉告訴人下車時，即有意毆打告訴人，為
    被告於本院審理時供承在卷，足見其所犯上開使人行無義務之事、連續傷害兩罪
    間，犯意各別，罪名互異，應分論併罰。原審就上開二罪，依法論科，原無不合
    ，惟被告所犯強制罪部分，原判決漏未為易科罰金之諭知，嫌有未合。傷害罪部
    分，被告係單手掐告訴人頸部，原判決認係以雙手掐之，被告上訴，亦就此點爭
    執，原判決關於傷害部分認定事實亦有未合。上開二罪部分，原判決既有可議，
    自無可維持，應予撤銷。爰審酌被害人受傷程度及被告之智識、犯罪之目的、手
    段、犯罪後之態度等一切情狀，分別量處如主文所示之刑，並均諭知易科罰金折
    算標準及定其應執行之刑。
四、公訴意旨另以：乙○○在該墓地傷害告訴人時，並以「如不回答問題則再打你」
    、「要將你脫光衣服推到馬路上」、「要挖洞活埋你」恐嚇甲○○，返家後，以
    手掐告訴人脖子時，並高喊「要掐死你」等語，使甲○○心生畏懼。因認被告另
    犯有刑法第三百零五條之恐嚇危害安全罪嫌云云。按告訴人之告訴，係以使被告
    受刑事訴追為目的，是其陳述是否與事實相符，仍應調查其他證據以資審認，最
    高法院五十二年台上字第一三００號著有判例可考。上開被訴恐嚇危害安全罪，
    被告否認之，質諸告訴人，就所訴被告在墓地恐嚇部分，直承僅彼二人在場，是
    此部分除告訴人指訴外，尚乏積極證據足認被告曾在墓地恐嚇告訴人。另返家後
    ，告訴人雖指被告之母林淑琴亦在家中，惟林淑琴證稱只聽到彼二人大小聲，並
    未證稱被告有高喊「要掐死你」之言語。此部分亦無其他事證足認被告有對告訴
    人施加恐嚇、危害告訴人安全之犯行。綜上所述，被告被訴恐嚇危害安全犯罪不
    能證明，原審未詳加勾稽，為此部分被告有罪之判決，自嫌無據。被告上訴，否
    認此部分犯行，為有理由，應由本院撤銷此部分判決，改諭知被告無罪。
五、本件被告犯罪時間為八十九年六月七日，犯罪地點在台南縣，被害人為乙○○之
    妻甲○○，犯罪原因為夫妻不合；而台灣台中地方法院檢察署八十九年度偵字第
    一四二一八號移送併辦案件所指被告乙○○之犯罪時間為八十八年九月四日，犯
    罪地點在台中市，被害人為與乙○○並無親屬關係之王偉平，犯罪原因為因出入
    王偉平任職之大樓發生爭執。因移送併辦部分與本件前揭論罪部分，時間、地點
    、被害人與犯罪原因均不相同，顯難認移送併辦部分與本件被告被訴傷害犯行有
    何裁判上一罪關係，移送併辦部分應退還移送併辦機關另行偵辦，併此敘明。
據上論斷，應依刑事訴訟法第三百六十九條第一項前段、第三百六十四條、第二百九
十九條第一項前段、第三百條、第三百零一條第一項，刑法第五十六條、第三百零四
條第一項、第二百七十七條第一項、第四十一條、第五十一條第五款、罰金罰鍰提高
標準條例第一條前段、第二條，判決如主文。
本案經檢察官王碧霞到庭執行職務。
中      華      民      國      九十    年      三      月      八      日
                                    臺灣高等法院臺南分院刑事第二庭
                審判長法官  游    明    仁
                                              法官  蘇    重    信
                                              法官  陳    清    溪
右正本證明與原本無異。
檢察官就傷害部分，如不服本判決，應於判決送達後十日內向本院提出上訴書，其餘
部分不得上訴。
被告不得上訴。
                                        法院書記官  陳    明    芬
中      華      民      國      九十    年      三      月      八      日
附錄本判決論罪科刑法條
刑法第二百七十七條第一項：
傷害人之身體或健康者，處三年以下有期徒刑，拘役或一千元以下罰金。
刑法第三百零四條第一項：
以強暴、脅迫使人行無義務之事或妨害人行使權利者，處三年以下有期徒刑、拘役或
三百元以下罰金。


司法院資訊處製作；財團法人民間司法改革基金會備份。
